臺灣高雄地方法院刑事判決　　　　　　 94年度簡上字第267號
上　訴　人　己○○
即　被　告
選任辯護人　甲○○律師
上列上訴人因傷害案件，不服本院高雄簡易庭中華民國94年3 月
1 日94年度簡字第240 號所為第一審判決（聲請簡易判決處刑書
案號：臺灣高雄地方法院檢察署93年度偵字第21918 號），提起
上訴，本院管轄之第二審合議庭判決如下：
    主  文
上訴駁回。
    事  實
一、己○○與丁○○、戊○○夫妻分別係居住在高雄縣鳳山市○○路10號、8 號之鄰居，平日即相處不睦，於民國93年8 月
    23日上午9 時10分許，己○○與戊○○因住家裝修一事發生
    爭執，己○○遂在其位於高雄縣鳳山市○○○路8 號前，以
    穢語辱罵戊○○（公然侮辱部分，未據告訴），並基於傷害
    人身體之概括犯意，徒手抓扯戊○○手臂，嗣丁○○因聽聞
    爭吵聲而外出查看，見狀欲將己○○拉開，詎己○○竟以口
    緊咬丁○○右上臂、右前臂及右大腿，致戊○○受有右肘多
    處充血淺裂傷（8 ×0.5 公分至8 ×0.5 公分6 處）、左上
    臂及前臂多處充血及淺裂傷（1.5 公分至9 公分大小等10
    處）等傷害，丁○○則受有右上臂裂傷（3 ×0.3 公分邊緣
    壞死）、右前臂裂傷（0.5 ×0.4 公分皮膚壞死）、右大腿
    挫傷（4 公分直徑腫脹、3 公分裂傷）等傷害。
二、案經戊○○、丁○○訴由高雄縣政府警察局鳳山分局報請台
    灣高雄地方法院檢察署檢察官偵查後聲請簡易判決處刑。
     理  由
一、訊據上訴人即被告己○○雖不否認於上揭時、地，因房屋裝
    修一事而與丁○○、戊○○夫妻發生爭執，進而咬傷丁○○
    之事實，惟辯稱：伊並未接觸到戊○○之身體，戊○○所受
    傷害非伊所為，又因為丁○○緊抓住伊的頭，伊為求脫困始
    口咬丁○○之大腿，其餘部分傷勢非伊所為云云。經查：
   （一）上揭事實，業據證人戊○○結證稱：「我出門被告就
         罵我髒話我們就起了口角，被告上前要打我，抓住我
         的手要咬，但是沒有咬到，只是手有被抓傷，我先生
         丁○○從一樓出來把我拉開，被告就抓到我先生的手
         臂，就咬我先生的手肘‧‧‧當時她咬我先生時我們
         都嚇了一跳，拉了很久都拉不開，當時被告請來的木
         工也有幫忙拉，當時一團亂，後來拉開後，被告坐下
         ，被告就拉住我先生的腿，後來我發現我先生的腿有
         血跡，我先生被咬得受不了就叫出來，因為被告是女
         生我先生也不敢還手，住12號的宋媽媽（吳芳女）身
         體不好，也不能幫我們，所以就報警」、證人丁○○
         結證稱：「當天是我太太戊○○要出去，我在裡面聽
         到吵架的聲音，我就出來‧‧‧我出去看的時候，被
         告與我太太面對面站著在吵架，我就站到我太太的前
         面去，然後被告就開始咬我的手肘、腳」、「我太太
         手也有被抓傷」、「在咬我之前被告跟我太太就有拉
         扯的動作，我上前，被告就咬我」等語明確外，亦核
         與證人即被告及告訴人鄰居吳芳女證稱：「我原在屋
         內，聽到外面在吵架，我走到外面看，見到顏女咬傷
         楊女先生的大腿，楊女先生好像叫不出來，我就進去
         打電話」、「我打電話報警後，我出來還是看到顏女
         抱住楊女先生的大腿，楊女及另一名工人想把顏女撥
         開，但她就是不放」等語相符，並有告訴人戊○○及
         丁○○受傷部位照片5 幀、吳外科骨科診斷證明書2
         紙附卷可稽。
   （二）又證人張重一郎於原審94年2 月21日審理時，證稱：
         「被告叫我去她們家騎樓做隔間，我剛要做的時候，
         隔壁的一位太太（即證人戊○○）先出來，說『你們
         不做的話，我們也要做』，她先生（即證人丁○○）
         出來看到我們講話，不知道內涵就開始吵，被告就答
         話，雙方起衝突，丁○○就拉住被告的頭髮壓在地上
         ，我要把她們拉開，可能是戊○○誤會我要打她先生
         ，戊○○及丁○○就衝過來，把我推倒，就跌在一起
         ，後來隔壁的人就來幫忙拉開」等語（見原審卷第15
         頁），參酌其所述之案發經過，亦核與證人戊○○、
         丁○○前揭證述情節大致相符。是綜上證人戊○○、
         丁○○、張重一郎所述，足認案發當日係被告與證人
         戊○○先因細故發生口角爭執，被告憤而動手抓扯證
         人戊○○成傷，嗣證人丁○○聞爭吵聲自屋內外出查
         看，見狀欲將被告拉開，反遭被告咬傷其右上臂、右
         前臂、右大腿等情，堪以認定。
   （三）再者，由告訴人提出之前開吳外科骨科診所診斷證明
         書2 紙觀之，告訴人2 人係於當日至該診所就診，且
         戊○○、丁○○於同日即分別主訴：「戊○○遭他人
         以手指抓傷」、「丁○○遭他人以牙齒咬傷」等語，
         並經醫師診斷戊○○為「右肘多處充血淺裂傷（8 ×
         0.5 公分至8 ×0.5 公分6 處）、左上臂及前臂多處
         充血及淺裂傷（1.5 公分至9 公分大小等10處」，傅
         建銘為「右上臂裂傷（3 ×0.3 公分邊緣壞死）、右
         前臂裂傷（0.5 ×0.4 公分皮膚壞死）、右大腿挫傷
         （4 公分直徑腫脹、3 公分裂傷）」等傷害，則告訴
         人係於受傷後即至前開診所就診，且診斷結果與其前
         開指訴所可能造成之傷害部位相符，故被告上開傷害
         犯行，應可認定。
   （四）被告雖先辯稱：伊請證人即工人張重一郎在其位於高
         雄縣鳳山市○○○路10號前施工，不料引起隔壁鄰居
         即告訴人丁○○不滿，詎告訴人竟不分青紅皂白，上
         前推倒證人張重一郎，阻止其繼續工作，伊因而質問
         告訴人丁○○，竟遭告訴人丁○○及戊○○以「瘋子
         」、「臭芝麻」「神經病」等穢語辱罵後，先後出手
         毆打伊頭部云云（見偵查卷第29頁背面）；嗣又改稱
         ：「當時我叫人來家裡要裝潢騎樓地‧‧‧當工人在
         裝潢打釘時，她（指告訴人戊○○）就出來用『三字
         經』罵人，並要用東西丟工人，所以我才會和她理論
         ，發生口角爭吵，我並未動手毆打戊○○，我連碰都
         沒有碰到她」云云（見93年10月21日警詢筆錄）；復
         另辯稱：「案發當天丁○○一出來就把我壓在地上，
         木工（指張重一郎）要來幫忙也被他揍，木工就摔倒
         」云云（見原審卷94年2 月21日訊問筆錄），其對於
         雙方發生肢體衝突之原因、經過細節，歷次供述反覆
         ，顯係臨訟杜撰之詞，自不足採。
   （五）至證人葉劉鳳嬌於偵訊時證稱：「伊當時看見告訴人
         丁○○在樓下與被告爭吵，之後告訴人丁○○要毆打
         被告，遭伊阻擋，告訴人丁○○將被告壓在地上，告
         訴人戊○○亦趨前幫忙拉頭髮，告訴人二人及被告因
         而拉扯在一起」云云（見同上偵查卷第十頁），與被
         告一再辯稱：「伊係因證人張重一郎遭告訴人丁○○
         毆打，始與告訴人丁○○口角爭執，進而遭告訴人傅
         建銘及戊○○毆打」云云不符，且葉劉鳳嬌與被告具
         有二親等之姻親關係，此亦據證人葉劉鳳嬌證述屬實
         ，足見證人葉劉鳳嬌當日於偵訊中所為之證述，亦係
         為迴護被告所為，尚難採信。又證人丙○○即當日在
         場者於本院審理時證稱：「伊到場時雙方已經發生爭
         吵，沒看見誰先動手打人，只看到戊○○將被告壓在
         地上，伊試圖要分開她們，但是沒有成功。伊沒注意
         丁○○是否參與打架，其他事情伊均未注意到」等語
         （見本院94年7 月27日審判筆錄第3 、4 頁），是證
         人丙○○既未全程目睹案發經過，其所述顯難據為被
         告有利之認定依據。
   （六）被告辯護人另以：被告係因遭丁○○、戊○○聯手毆
         打，並被壓在地上，為求脫困，始咬傷丁○○大腿，
         其行為符合正當防衛云云。惟按正當防衛必須對於現
         在不法之侵害始得為之，侵害業已過去，即無正當防
         衛可言。至彼此互毆，又必以一方初無傷人之行為，
         因排除對方不法之侵害而加以還擊，始得以正當防衛
         論。故侵害已過去後之報復行為，與無從分別何方為
         不法侵害之互毆行為，均不得主張防衛權；再衡之一
         般社會經驗法則互毆係屬多數動作構成單純一罪而互
         為攻擊之傷害行為，縱令一方先行出手，而還擊一方
         在客觀上苟非單純僅對於現在不法之侵害為必要排除
         之反擊行為，因其本即有傷害之犯意存在，則對其互
         為攻擊之還手反擊行為，自無主張防衛權之餘地（最
         高法院30年上字第1040號判例、84年度台非字第208
         號判決要旨參照）。查本件係被告與證人戊○○先因
         細故發生口角爭執，被告憤而動手抓扯證人戊○○成
         傷，嗣證人丁○○聞爭吵聲自屋內外出查看，見狀欲
         將被告拉開，反遭被告咬傷其右上臂、右前臂、右大
         腿，丁○○遂動手毆打被告，繼而戊○○亦加入毆打
         被告等情，業據本院認定如前（戊○○、丁○○被訴
         傷害案件業經本院以94年度簡字第3801號判決），是
         此情形與正當防衛之要件尚不相當，要難謂有成立正
         當防衛之餘地，併予敘明。
   （七）綜上所述，被告所辯不足採信，被告傷害之犯行，事
         證明確，應依法論罪科刑。
二、核被告己○○所為，係犯刑法第277 條第1 項之普通傷害罪
    。其先後2 次傷害戊○○與丁○○之犯行，時間緊接，犯罪
    基本構成要件相同，顯係基於概括犯意反覆為之，為連續犯
    ，應依刑法第56條規定，論以一罪，並加重其刑。原審依刑
    法第277 條第1 項規定，並審酌被告與告訴人2 人係鄰居關
    係，僅因細故發生爭執，不思以理性方式溝通，任意訴諸暴
    力解決，造成告訴人戊○○受有右肘多處充血淺裂傷、左上
    臂及前臂多處充血及淺裂傷等傷害，而告訴人丁○○則受有
    右上臂裂傷、右前臂裂傷、右大腿挫傷等傷害，行為誠屬不
    該，而被告犯後飾詞狡辯，全然未能反省自身違法犯行，毫
    無悔意等一切情狀，逕以簡易判決判處被告有期徒刑4 月，
    並諭知科罰金之折算標準，本院認原審認事用法，均無違誤
    ，量刑亦屬允當。上訴人否認犯罪，提起上訴，指摘原判決
    不當，為無理由，應予駁回。
據上論斷，應依刑事訴訟法第455 條之1 第1 項、第3 項、第
368 條、第371 條，判決如主文。
本案經檢察官乙○○到庭執行職務。
中　　華　　民　　國　　94　　年　　7 　　月　　29　　日
           鳳山刑事第二庭    審判長法  官  邱明弘
                                   法  官  廖建瑜
                                   法　官  胡宜如
以上正本證明與原本無異。
如不服本判決，應於判決送達後10日內，向本院提出上訴狀。
                                   書記官  廖美玲
中　　華　民　　國　　94　　年　　8　　月　　   1　  　日
附錄法條：
中華民國刑法第277條
傷害人之身體或健康者，處3 年以下有期徒刑、拘役或1 千元以
下罰金。
犯前項之罪因而致人於死者，處無期徒刑或 7 年以上有期徒刑；
致重傷者，處3 年以上10年以下有期徒刑。
